【裁判字號】    95,訴,283
【裁判日期】    950627
【裁判案由】    損害賠償
【裁判全文】
臺灣士林地方法院民事判決               95年度訴字第283號
原      告  乙○○
被      告  甲○○
訴訟代理人  丙○○
上列當事人間請求損害賠償事件，經本院刑事庭移送前來（94年
度交附民字第82號），本院於民國95年6 月13日言詞辯論終結，
判決如下：
    主  文
被告應給付原告新台幣萬元。
原告其餘之訴駁回。
訴訟費用由被告負擔百分之二，餘由原告負擔。
本判決第一項得假執行。被告如為原告供擔保金新台幣萬元或
將上開金額提存後，得免為假執行。
原告其餘假執行之聲請駁回。
    事實及理由
一、本件原告起訴主張：被告為大都會汽車客運股份有限公司（
    下稱大都會公司）營業用大客車司機，於民國93年6 月14日
    下午1 時20分許，駕駛大都會公司所有車號240-AB號營業大
    客車，沿台北市○○區○○路北往南方向行駛，途經內湖區
    ○○路與行忠路交岔路口時，行愛路北往南方向路口交通號
    誌為閃黃燈，行忠路西往東方向路口交通號誌為閃紅燈，其
    尚未進入上開交岔路口時，即已注意由原告騎乘之車號ANK-
    480 號重型機車自行忠路西往東方向行駛，竟仍貿然前行，
    致被告所駕大客車車頭與原告所騎之重型機車左側車身發生
    碰撞，致原告人車倒地，受有胸部挫傷合併第2 肋骨至第7
    肋骨骨折、右膝多處擦傷等傷害，爰依民法第184 條、第19
    1-2 條、第195 條規定，訴請被告給付原告因本件車禍預計
    將來所需手術之費用新台幣（下同）100 萬元，及精神上損
    害賠償50萬元等情。並聲明：(一)被告應給付原告150 萬元；
    (二)願供擔保請准宣告假執行。被告則以：其雖確駕車於上揭
    時地與原告所騎機車發生碰撞，惟其所駕車輛行駛之行愛路
    為幹道，係原告駕車行經上開交岔路口未讓其先行致釀本件
    車禍，故被告就本件車禍之發生並無過失，原告請求其賠償
    損害，並無理由。縱認被告就本件車禍發生有過失，然原告
    亦屬與有過失，且原告之過失屬重大過失，依民法第217 條
    規定，亦可免除被告之賠償金額。又原告並無再進行手術之
    必要，且其請求之精神上損害賠償亦屬過高等語置辯。並聲
    明：(一)原告之訴及假執行之聲請均駁回；(二)如受不利判決，
    願供擔保請准宣告免假執行。
三、兩造不爭執之事項：
  (一)被告為大都會汽車客運股份有限公司營業用大客車司機，93
    年6 月14日下午1 時20分許，駕駛大都會公司所有車號240-
    AB號營業大客車，沿臺北市○○區○○路北往南方向行駛，
    行經行愛路與行忠路交岔口時，與原告騎乘沿行忠路西往東
    方向行駛，車牌號碼ANK-480 號重型機車發生擦撞，致原告
    受有胸部挫傷合併第2 肋骨至第7 肋骨骨折、右膝多處擦傷
    。
  (二)原告為新光銀行法務催收，為大學畢業，被告為國中畢業，
    月薪38,000元，在大都會客運公司任職將近三年。
四、本件之爭點：(一)被告就本件車禍發生有無過失？如被告有過
    失，原告是否亦有過失？(二)原告因系爭車禍所受傷害，是否
    有再進行手術之必要？何時進行？醫療費用若干？(三)原告請
    求精神損害賠償是否過高？茲析述如下：
  (一)被告就本件車禍發生有無過失？如被告有過失，原告是否亦
    有過失？經查：
    按車輛行至無號誌或號誌故障而無交通警察指揮之交岔路
      口，支線道車應暫停讓幹線道車先行；汽車行駛時，駕駛
      人應注意車前狀況，並隨時採取必要之安全措施，道路交
      通安全規則第102 條第1 項第2 款前段、第94條第3 項分
      別定有明文。次按汽車駕駛人對於防止危險發生之相關交
      通法令之規定，業已遵守，並盡相當之注意義務，以防止
      危險發生，始可信賴他人亦能遵守交通規則並盡同等注意
      義務，若因此而發生交通事故，方得以信賴原則為由免除
      過失責任（最高法院84年台上字第5360號判例參照）。
    被告於93年6 月14日下午1 時20分許，駕駛大都會公司所
      有車號240-AB號營業大客車，沿臺北市○○區○○路北往
      南方向行駛，行經行愛路與行忠路交岔口時，與原告騎乘
      沿行忠路西往東方向行駛之車牌號碼ANK-480 號重型機車
      發生擦撞，為兩造所不爭執之事實，已如前述，而肇事路
      段，行忠路東西向設有閃光紅燈號誌為支線道，行愛路南
      北向設有閃光黃燈號誌為幹線道，有現場圖及台北市車輛
      行車事故委員會93年8 月18日北鑑審字第09330250400 號
      函附之鑑定意見書一份附於台灣士林地方法院檢察署93年
      度偵字第10728 號卷為憑，再參以該偵查卷中所附之現場
      圖所示，行忠路為雙向四車道，路寬約有20.5公尺，而被
      告所駕車輛最終停車位置右前車角與西北側路緣延伸線相
      距僅1.7 公尺，亦即其車頭已即將通過行愛路與行忠路之
      交岔路口，復依被告所駕車輛煞車痕長度研判，被告並無
      超速行駛之情事，被告於上開偵查案件偵查中更自稱其車
      速僅時速20至30公里，是並無證據足認原告所駕車輛於被
      告所駕車輛尚未進入行愛路與行忠路交岔路口時，即已先
      行進入行忠路與行愛路之交岔路口，揆諸前揭說明，原告
      行駛之車道為支線道，即應讓行駛於幹線道之被告所駕車
      輛先行，原告駕車行經前揭肇事路口，未暫停讓被告所駕
      車輛先行，致釀本件車禍，原告就本件車禍之發生，自有
      過失，台北市車輛行車事故委員會93年8 月18日北鑑審字
      第09330250400 號函附之鑑定意見書及台北市政府交通局
      94年1 月11日北市交五字第09430171 500號函附之台北市
      車輛行車事故鑑定覆議委員會鑑定覆議意見書均同此見解
      ，有該二份意見書附於上開偵查卷宗可稽，是原告就本件
      車禍之發生有支線道車未讓幹線道車先行之過失。
    被告所駕車輛雖行駛於幹線道，行駛於支線道之原告所駕
      車輛自應讓其先行，固已如前述，然被告通過該交岔路口
      之際，並不因此即解免其所負有注意車前狀況，隨時採取
      必要之安全措施之義務。經查：被告於上開偵查案件檢察
      官偵查中自陳：其於進入行愛路與行忠路交岔路口前即已
      看見原告所騎機車等情（見台灣士林地方法院檢察署93年
      度偵字第10728 號卷一第56頁），足認被告於進入上開肇
      事路段前確有注意車前狀況，然以現場圖所示兩車碰撞之
      位置以觀，被告所駕車輛之車頭已即將通過行愛路與行忠
      路之交岔路口，原告所駕車輛亦已進入該交岔路口之中心
      線，而行忠路路寬約20.5公尺，以被告上開所自陳之時速
      20至30公里之速度，如被告於通過行愛路與行忠路交岔路
      口之際仍持續注意原告所駕車輛之動態，當有足夠之時間
      採取必要之安全措施，避免本件車禍之發生，足徵被告駕
      車行經上開交岔路口並未持續注意車前狀況，並隨時採取
      必要之安全措施，致釀本件車禍，故被告就本件車禍之發
      生亦有過失，且揆諸首揭說明，被告既違反注意義務，自
      不得以信賴原則為由免除其過失責任。台北市車輛行車事
      故委員會及台北市車輛行車事故鑑定覆議委員會鑑定意見
      未慮及此，認被告無肇事因素，並不足採。
  (二)原告因系爭車禍所受傷害，是否有再進行手術之必要？何時
    進行？醫療費用若干？
    經查：原告因前揭車禍受有胸部挫傷合併第2 肋骨至第7肋
    骨骨折、右膝多處擦傷，有診斷證明書一紙在卷為憑，且為
    兩造所不爭執，已如前述，經本院就原告所受之傷害有無再
    進行手術之必要一節函詢國立台灣大學醫學院附設醫院，據
    覆：原告因左胸部挫傷合併左側第2 至第5 根肋骨骨折，於
    93年6 月14日至93年6 月17日在本院住院治療，目前骨折已
    癒合，無手術之必要，有該院95年5 月23日校附醫秘字第09
    50001811號函覆一紙附卷為憑，是原告所受傷勢並無再進行
    手術之必要。原告據以請求被告賠償日後所須進行手術之費
    用100 萬元，並無理由。
  (三)原告請求精神損害賠償是否過高？
    又按因故意或過失，不法侵害他人之權利者，負損害賠償責
    任；汽車、機車或其他非依軌道行駛之動力車輛，在使用中
    加損害於他人者，駕駛人應賠償因此所生之損害；不法侵害
    他人之身體、健康、名譽、自由、信用、隱私、貞操，或不
    法侵害其他人格法益而情節重大者，被害人雖非財產上之損
    害，亦得請求賠償相當之金額，民法第184 條第1 項前段、
    第191 條之2 前段、第195 條分別定有明文。被告就本件車
    禍之發生既有未注意車前狀況之過失，致原告身體因此受有
    上揭傷害，既經認定，被告對於原告因而所受之損害，自應
    負賠償責任。經查：原告因本件車禍受有胸部挫傷合併第2
    肋骨至第7 肋骨骨折、右膝多處擦傷，本院斟酌原告所受傷
    勢、被告過失情節，及原告為新光銀行法務催收，大學畢業
    ，被告為國中畢業，月薪38,000元，在大都會客運公司任職
    將近三年等情，認原告請求50萬元，自嫌過高，應予核減為
    15萬元，方屬公允，逾此數額之請求，為無理由。
五、復按損害之發生或擴大，被害人與有過失者，法院得減輕賠
    償金額，或免除之，民法第217 條定有明文。被告就本件車
    禍發生有未注意車前狀況之過失，原告就本件車禍之發生亦
    有支線道車未讓幹線道車先行之過失，已如前述，本院斟酌
    兩造之過失情節，認原告就本件車禍過失所應負擔之比例為
    5 分之4 ，被告負擔5 分之1 ，故被告得減輕賠償金額為3
    萬元（150000×1/5=30000）。 從而，原告訴請被告給付3
    萬元為有理由，應予准許，逾此部分之請求，則無理由，應
    予駁回。
六、兩造陳明願供擔保，聲請宣告假執行或免為假執行，經核原
    告勝訴部分，因本判決所命給付未逾50萬元，依民事訴訟法
    第389 條第1 項第5 款規定，本院應依職權宣告假執行，並
    酌定相當之擔保金額宣告免假執行，原告此部分假執行之聲
    請，僅係促使法院職權發動，毋庸另予准駁之表示。至原告
    其餘假執行部分之聲請，因該部分訴之駁回而失所依據，應
    予駁回。
七、據上論結，本件原告之訴為一部有理由，一部無理由，依民
    事訴訟法第79條、第389 條第1 項第5款判決如主文。
中    華    民    國    95    年    6     月    27    日
                  民事第二庭  法  官  方彬彬
以上正本證明與原本無異。
如對本判決上訴須於判決送達後20日內向本院提出上訴狀。
中    華    民    國    95    年    6     月    28    日
                              書記官  王玉雙


司法院資訊處製作；財團法人民間司法改革基金會備份。
